【裁判字號】    90,易,3555
【裁判日期】    901212
【裁判案由】    侵占
【裁判全文】
臺灣板橋地方法院刑事判決                          九十年度易字第三五五五號
    公  訴  人  臺灣板橋地方法院檢察署檢察官
    被      告  乙○○
右列被告因侵占案件，經檢察官提起公訴（九十年度偵字第一二一一七號），本院判
決如左：
    主  文
乙○○無罪。
    理  由
一、公訴意旨略以：被告乙○○於民國（下同）九十年間，受僱於生活便利雜誌有限
    公司（下稱生活公司），擔任招攬廣告及收取廣告費用之業務，竟基於意圖為自
    己不法所有之概括犯意，連續於同年二月間，將向客戶乙軒防水工程、信輝土木
    工程、金龍防水防漏、速通衛生工程行等收取新臺幣（下同）七千四百元、三萬
    元、一萬元、八千八百元之廣告費，變易持有為不法所有，未依規定繳回生活公
    司，而將之據為己有，因認被告涉犯刑法第三百三十六條第二項之業務侵占罪。
二、按犯罪事實應依證據認定之，無證據不得推定其犯罪事實；又不能證明被告犯罪
    者，應諭知無罪之判決；刑事訴訟法第一百五十四條、第三百零一條第一項分別
    定有明文。又犯罪事實之認定，應憑真實之證據，倘證據是否真實尚欠明確，自
    難以擬制推測之方法，為其判斷之基礎；而認定犯罪事實之證據係指足以認定被
    告確有犯罪行為之積極證據而言，該項證據自須適合於被告犯罪事實之認定，始
    得採為斷罪資料，最高法院五十三年著有臺上字第六五六號、二十九年上字第三
    一０五號判例。且刑事訴訟上證明之資料，無論其為直接或間接證據，均須達於
    通常一般之人均不致有所懷疑，而得確信其為真實之程度，始得據為有罪之認定
    ，若其關於被告是否犯罪之證明未能達此程度，而有合理懷疑之存在，致使無從
    形成有罪之確信，根據「罪證有疑，利於被告」之證據法則，即不得遽為不利被
    告之認定，亦有最高法院七十六年度臺上字第四九八六號判例可稽。其以情況證
    據（即間接證據）斷罪時，尤須基於該證據在直接關係上所可證明之他項情況事
    實，本乎推理作用足以確證被告有罪，方為合法，不得徒憑主觀上之推想，將一
    般經驗上有利被告之其他合理情況逕予排除，此觀諸最高法院三十二年上字第六
    十七號判例意旨亦甚彰明。且告訴人之告訴，係以使被告受刑事訴追為目的，是
    其陳述是否與事實相符，仍應調查其他證據以資審認，最高法院五十二年臺上字
    第一三○○號判例明揭此旨。
三、右揭受僱於生活公司擔任業務員，負責招攬業務及收款，且未將客戶乙軒防水工
    程、信輝土木工程、金龍防水防漏、速通衛生工程行給付與告訴人生活公司之前
    揭廣告費繳回公司等情，迭據被告乙○○於偵審中坦承不諱（詳參臺灣板橋地方
    法院檢察署九十年度偵字第一二一一七號卷第七頁、第八頁九十年八月三日、第
    十五頁、第十六頁九十年十月八日訊問筆錄、本院九十年十一月二十八日審判筆
    錄），核與告訴代理人甲○○於偵審中指訴被告收取客戶廣告費未繳還等語相符
    （詳參臺灣板橋地方法院檢察署九十年他字第一七七八號卷第十三頁、第十四頁
    九十年六月七日檢察事務官訊問筆錄、臺灣板橋地方法院檢察署九十年度偵字第
    一二一一七號卷第八頁、第九頁九十年八月三日訊問筆錄、第十五頁九十年十月
    八日訊問筆錄、本院九十年十一月二十八日審判筆錄），復有生活便利雜誌有限
    公司三月份請款單影本三件、廣告合約書影本四件、存證信函影本一件、收據影
    本一件在卷可稽，堪信被告前開不利於己之自白，為真實可採。惟被告堅決否認
    有何侵占客戶廣告費犯行，辯稱：因告訴人生活公司積欠渠工作獎金及薪資，合
    計共十一萬九千七百八十五元，而告訴人公司於九十年二月底辭退渠，卻未將帳
    款結清，故未將上開客戶廣告費繳回等語。
（一）、經查，就被告指稱告訴人生活公司積欠九十年二月份薪資一事，告訴代理人
        甲○○於偵查中提出生活公司九十年二月份員工薪資表，列明被告薪資為一
        萬五千元，加計獎金一萬五百五十元，扣除遲到、曠職、請假及未達基本業
        績，實付一萬五千二百八十元，惟再扣除被告借支金額五萬五千七百五十元
        ，則被告尚欠告訴人生活公司四萬零四百七十元，此有九十年二月份員工薪
        資表一件在卷可稽；而告訴人生活公司以扣抵方式而未給付被告九十年二月
        份薪資，此亦有告訴代理人甲○○提出之付款簽收簿一件在卷可佐，堪信被
        告辯稱其尚未實際收領九十年二月份薪資一事，應與事實相符。
（二）、又查，證人即任職於告訴人生活公司擔任業務員一職之邱瑞英到庭證言：「
        （傭金如何算法？）簽約收三成訂金時給百分之十前傭，等收足尾款再給後
        傭百分之十」、「（如果未收足貨款公司是否給後傭？）不會的」（詳參同
        前偵查卷第八頁九十年八月三日訊問筆錄），核與被告及告訴代理人甲○○
        於偵審中供證：告訴人生活公司確有在業務員收取訂金及尾款後給付百分之
        十傭金等語相符。雖被告認告訴人生活公司應再給付十一萬九千七百八十五
        元傭金，加計九十年二月至三月初之薪資一萬五千元，再扣除借款未還清五
        萬三千七百五十元，合計告訴人生活公司尚積欠渠二萬四千九百三十五元等
        語，而與告訴代理人甲○○認被告之傭金已每月十日隨同薪資攤付與被告，
        並提出客戶付款記錄明細表、員工薪資表、付款簽收簿影本在卷可考，合計
        被告自八十九年九月份至九十年二月份之獎金共為一萬五千五百元，且有獎
        金計算明細一件在卷可憑。顯見被告與告訴人生活公司就被告任職期間傭金
        計算方式及已付金額，互有爭執。因此，被告主觀上認告訴人尚積欠獎金未
        付，並據以於九十年十一月二十日向本院民事庭提出民事訴訟請求給付，亦
        有民事起訴狀影本一件在卷可考。縱被告確已收取起訴書上記載客戶之廣告
        費而未繳回，惟其主觀上缺乏不法所有之意圖及侵占之故意，無從成立刑事
        之侵占罪。本件應屬債務不履行之糾紛，應循民事途徑解決。此外，復查無
        其他積極證據足認被告有何公訴人指訴之業務侵占犯行，既不能證明被告犯
        罪，自應為其無罪之諭知。
據上論斷，應依刑事訴訟法第三百零一條第一項，判決如主文。
本案經檢察官吳宗光到庭執行職務
中    華    民    國      九十        年    十二      月    十二      日
                                      臺灣板橋地方法院刑事第二庭
                                          法  官   高    玉    舜
右正本證明與原本無異。
如不服本判決，應於判決送達後十日內，向本院提出上訴狀。
                                          書記官   田    世    杰
中    華    民    國      九十        年    十二      月    十三      日


司法院資訊處製作；財團法人民間司法改革基金會備份。
